【裁判字號】    97,抗,40
【裁判日期】    970226
【裁判案由】    聲明異議
【裁判全文】
臺灣高等法院民事裁定                    97年度抗字第40號
抗  告  人
即債務  人  光研企業股份有限公司
法定代理人  甲○○
上列抗告人因與相對人內政部警政署間假扣押事件，對於中華民
國96年12月20日臺灣臺北地方法院96執全丁字第3917號裁定提起
抗告，本院裁定如下：
    主      文
抗告駁回。
抗告費用由抗告人負擔。
    理  由
一、抗告意旨略以：臺灣臺北地方法院民國（下同）88年7月1日
    88 年度執字第11905號執行命令，係扣押相對人於中央銀行
    國庫局帳戶內款項新台幣（下同）226,554,535 元，相對人
    就此款項僅係喪失收取或處分權而已，並未喪失所有權，故
    相對人以96執全丁字第3917號聲請扣押上開款項，顯係聲請
    扣押自己所有之財產，有違法制。又執行法院並未取得執行
    案款，故原執行法院於96年11月23日以96執全丁字第3917號
    執行命令扣押聲明人在88年度執字第11905 號之執行案款，
    乃係就不存在之執行案款為扣押，於法亦屬有違。爰依強制
    執行法第12條第1 項規定聲明異議，詎原法院以異議無理由
    駁回。惟相對人聲請假扣押所主張紛爭事由業經判決確定，
    卻隱匿未報，致原法院未查而允准，其聲請自有不當。又相
    對人於原審係以假扣押自己財產顯非為保全債權，更無保全
    必要，與假扣押制度目的在保全債權，非在妨礙確定判決執
    行力之意旨有違而為主張，非以收取命令不能為執行標的聲
    明異議，原法院就抗告人聲明顯有誤解，爰依法提出抗告，
    以資救濟。
二、按執行法院所發之收取命令，債權人僅取得以自己名義向第
    三債務人收取金錢債權之收取權，債務人僅喪失其收取權，
    而未喪失其債權 (最高法院91年度台抗字第129號參照)。亦
    即收取命令僅係執行法院以執行命令授與執行債權人收取權
    ，以收取被扣押之債權，但執行債務人仍係被扣押債權之債
    權人。本件以相對人警政署中央銀行國庫局帳戶內款項為假
    扣押標的，僅因88年執字第11905 號收取命令賦予抗告人收
    取權，無解於相對人為系爭款項債權人地位。次以假扣押以
    對金錢債權或得易為金錢請求之請求，日後有不能執行或甚
    難執行之虞者，始得聲請，民事訴訟法第522、第523條定有
    明文。相對人既為系爭款項之債權人，對自己之債權，即難
    謂有日後不能執行或甚難執行之虞，自不得對此聲請假扣押
    。然收取命令係法院執行程序，就執行債權人收取將致自己
    喪失債權亦屬當然，自不得謂此為日後有甚難執行之虞。執
    行債務人就收取債權適法性有疑義，為免執行致受損害，應
    視是否符合強制執行法停止執行要件，另行聲請停止執行裁
    定，本件相對人另案向臺灣臺北地方法院以本件96執全字第
    3917號聲請假扣押，於法尚有未洽。既不符假扣押要件，原
    法院裁定准予假扣押自有不當，惟就裁定准予假扣押認有不
    適法者，應就該裁定提起抗告以資救濟，尚無從於保全程序
    以假扣押為不合法聲明異議。從而，原法院駁回抗告人異議
    之聲明雖有不當，惟抗告人依強制執行法第12條聲明異議，
    尚難謂適法，應予駁回。
三、據上論結，本件抗告為無理由，爰裁定如主文。
中    華    民    國    97    年    2    月    26    日
                    民事第五庭
                        審判長 法  官 魏麗娟
                               法  官 蔡芳齡
                               法  官 梁宏哲
正本係照原本作成。
本裁定除以適用法規顯有錯誤為理由，並經本院許可外，不得再
抗告。如提起再抗告，應於收受後10日內委任律師為訴訟代理人
向本院提出再抗告狀。並繳納再抗告費新台幣１千元。
中    華    民    國    97    年    2     月    26    日
                               書記官 廖麗蓮


司法院資訊處製作；財團法人民間司法改革基金會備份。
